臺灣桃園地方法院民事判決　　　　　　 94年度簡上字第176號
上　訴　人　甲○○
被　上訴人　乙○○
訴訟代理人　陳欣佑律師
複　代理人　洪士淵律師
上列當事人間損害賠償事件，上訴人對於中華民國94年6月2日本
院桃園簡易庭93年度桃簡字第1772號第一審判決提起上訴，於94
年11月17日辯論終結，本院判決如下：
    主      文
上訴駁回。
第二審訴訟費用由上訴人負擔。
    事實及理由
甲、上訴人之陳述，除與原審判決書所載者相同茲予引用外，補
    稱：本件車禍之發生，上訴人固有過失，惟被上訴人騎乘機
    車疏未注意車前狀況及前方轎車方向燈之閃亮而減速慢行，
    亦有過失，刑事判決亦認定被上訴人有過失。是以，上訴人
    依民法第217 條之規定得主張與有過失減輕賠償責任。又上
    訴人目前無工作亦無恆產，原審判命上訴人應給付被上訴人
    新臺幣（下同）5 萬元之精神慰撫金，亦屬過重。且上訴人
    擬請保險公司就被上訴人受有身體傷害部分為理賠，但多次
    請被上訴人提供資料卻遭拒絕，如因逾期而無法理賠，則上
    訴人就此部分應予免責等語，並聲明：原判決關於命上訴人
    給付逾100,000 元部分廢棄；前項廢棄部分，被上訴人於第
    一審之訴暨假執行之聲請均駁回；上訴人如受不利判決，願
    供擔保請准宣告免為假執行。
乙、被上訴人之陳述，除與原審判決書所載者相同茲予引用外，
    補稱：上訴人未就被上訴人就本件車禍發生與有過失及過失
    比例之事實舉證以實其說，不能採信。且上訴人未投保強制
    汽車責任險，被上訴人亦未請領強制汽車責任險。是以，上
    訴人仍應賠償被上訴人所受損害等語作為抗辯，並聲明：駁
    回上訴。
丙、得心證之理由：
  一、按於簡易第二審程序，訴之變更或追加，非經他造同意，
      不得為之；但擴張或減縮應受判決事項之聲明者，不在此
      限，此觀諸民事訴訟法第446 條第1 項、第255 條第1 項
      第3 款及第436 條之1 第3 項規定甚明。查上訴人於上訴
      時，原係請求廢棄原判決不利於上訴人之部分並駁回被上
      訴人在第一審之訴及假執行之聲請。嗣於本院民國94年11
      月17日言詞辯論期日變更訴之聲明為：原判決關於命上訴
      人給付逾100,000 元部分廢棄；前項廢棄部分，被上訴人
      於第一審之訴暨假執行之聲請均駁回等語，經核上訴人所
      為屬減縮應受判決事項之聲明，依首揭規定，應予准許，
      合先敘明。
  二、被上訴人起訴主張略以：(一)上訴人於92年8 月26日駕駛車
      牌號碼9G-8083 號自小客車，由桃園縣中壢市○○路往中
      華路方向行駛，行經上開中園路與西園路二段交岔路口，
      準備右轉西園路時，本應注意轉彎車應讓直行車先行，而
      依當時各項情狀，並無不能注意之情形，竟疏未注意，貿
      然右轉，其所駕自小客車右側車頭因而撞及被上訴人所駕
      駛，同向行駛於其右側之車牌號碼RVS-451 號輕型機車，
      致被上訴人人車倒地，被上訴人因此受有眼瞼及眼周區挫
      傷、臉部開放性傷口、左上顎正中門齒斷裂合併齒槽骨骨
      折及右上顎正中及側門齒半脫槽、膝挫傷等傷害。(二)被上
      訴人因治療上開傷害，計支出醫療費用55,798元，且被上
      訴人因左上顎正中門齒斷裂合併齒槽骨骨折及右上顎正中
      及側門齒半脫槽，於93年11月29日進行重建，支出醫療費
      用70,498元，又預估於94年間進行植牙膺復手術費用為
      80,000元，又被上訴人遭此橫禍，迄今1 年有餘，仍未復
      原，且被上訴人為妙齡女子，因本件車禍而顏面受傷，門
      齒缺損，自信心大受打擊，身心傷痛倍受煎熬，為此請求
      上訴人賠償非財產上之損害250,000 元。綜上，被上訴人
      依侵權行為之法律關係，請求上訴人賠償456,296 元等語
      （原審駁回被上訴人逾256,296 元及自93年9 月7日 起至
      清償日止按年息百分之五計算之利息範圍之請求部分，未
      據被上訴人上訴或附帶上訴，已經確定）。上訴人則略以
      ：上訴人雖有過失，但被上訴人亦有過失，且上訴人無工
      作亦無恆產，原審命上訴人給付慰撫金50,000元亦屬過高
      ，上訴人願意支付100,000 元給被上訴人，其餘請求均請
      駁回等語為抗辯。
  三、按「因故意或過失，不法侵害他人之權利者，負損害賠償
      責任。」、「不法侵害他人之身體或健康者，對於被害人
      因此喪失或減少勞動能力或增加生活上之需要時，應負損
      害賠償責任。」、「不法侵害他人之身體、健康、名譽、
      自由、信用、隱私、貞操，或不法侵害其他人格法益而情
      節重大者，被害人雖非財產上之損害，亦得請求賠償相當
      之金額。」民法第184 條第1 項前段、第193 條第1 項及
      第195 條第1 項前段分別定有明文。經查，被上訴人主張
      上開(一)之事實，為上訴人所不爭執，堪信為真實。被上訴
      人既不法侵害被上訴人之身體，則被上訴人主張上訴人應
      負損害賠償責任，於法有據。本院審酌被上訴人得請求賠
      償者如下：
    (一)醫療費用支出部分：
      1.被上訴人因本件車禍受傷後，陸續前往長庚醫院就醫治
        療，依其所提醫療費用收據（除93年11月29日進行植牙
        手術之該筆費用外）共實際支出醫療費用56,748元等情
        ，業據其提出診斷證明書2 紙、醫療費用收據35紙及回
        診卡3 紙為證，復為上訴人所不爭執，應認被上訴人此
        部分之主張為實。是以，被上訴人主張其因本件侵權行
        為支出之醫療費用為55,798元乙節，未逾前開醫療費用
        明細所載數額，應為可採，而上開費用之支出既係為治
        療被上訴人所受上開傷害，則被上訴人請求上訴人賠償
        核屬正當，應予准許。
      2.次查被上訴人於93年11月29日到長庚醫院接受植牙手術
        ，共支出該次醫療費用70,498元乙節，業據其提出醫療
        費用收據1 紙為證，原審依職權向長庚醫院函詢被上訴
        人到該院之就診等情形，亦經該院於94年4 月27日以（
        94）長庚院法字第0204號函覆略以：被上訴人於93年11
        月29日因左上側門牙及左上正中門牙缺牙，以植牙膺復
        重建並於本院進行植牙手術，自該日起迄今共支付醫療
        費用70,498元等語，並檢送醫療費用明細1 紙附卷可按
        ，是應認被上訴人就此部分之主張為真實。又被上訴人
        牙齒所受傷害於接受上開植牙手術後，後續仍須待植牙
        牙體股整合癒合完全，預估於94年5 、6 月間須再度進
        行義齒膺復之手術治療，治療費用預估為80,000元等情
        亦據長庚醫院以前開函文函覆在案，是被上訴人之此部
        分主張亦為可採。從而被上訴人請求上訴人賠償上開植
        牙等手術費用支出150,498 元（70,498＋80,000＝
        150,498）， 於法有據，應予准許。
      3.綜上，被上訴人所得請求上訴人賠償之醫療費用共計
        206,296元（55,798 ＋150,498＝206,296)。
    (二)非財產上損害分：
      查本件被上訴人因上訴人之過失行為，受有前開傷害，經
      治療後仍持續前往長庚醫院接受植牙等重建手術，業如前
      述，其受有肉體、精神之痛苦，應可認定，是其請求上訴
      人賠償非財產上之損害，於法有據。經查被上訴人為72年
      10月6 日生（見臺灣桃園地方法院檢察署93年度偵字第84
      52號過失傷害偵察卷宗第12頁），而依原審調取上訴人92
      年所得資料，上訴人雖無所得，但上訴人為57年9 月7 日
      生，目前才37歲，且為五專畢業（見本院93年度桃交簡字
      第1093號過失傷害刑事簡易第一審卷宗第8 頁），其於警
      詢時則稱家庭小康等語（見上開偵查卷宗第6 頁），自不
      能認為上訴人是完全無資力者。本院綜合審酌被上訴人所
      受傷害之部位、狀況及治療所花費之時間、兩造之教育程
      度及經濟狀況等一切情狀，認被上訴人得請求賠償之非財
      產上損害以50,000元為適當。逾此部分之請求，應為過高
      ，不能准許。
    (三)綜上，被上訴人得請求損害賠償之金額為256,296元。
  四、上訴人主張被上訴人騎機車，未注意車前狀況，減速慢行
      ，亦有過失，刑事判決亦認定被上訴人有過失等情，被上
      訴人則否認其有任何過失。經查：刑事判決所為事實之認
      定，於獨立民事訴訟之裁判時本不受其拘束。是本件被上
      訴人是否與有過失，應由本院基於兩造所提證據，斟酌全
      辯論意旨及調查證據之結果，依自由心證判斷事實之真偽
      ，至前開刑事案件所為被上訴人亦有過失之事實認定，不
      能拘束本院，合先敘明。次查被上訴人所騎機車在本件車
      禍受損部位為左後車尾，此觀諸警方至現場處理時填掣之
      道路交通事故調查報告表「車輛撞擊部位」欄之記載及受
      損車輛照片（見上開偵查卷宗第10頁、第15頁）即明，核
      與被上訴人在刑事案件中之警詢、偵查中之指訴情節相符
      ，是上訴人主張其係撞到被上訴人機車之車頭等語，應非
      可採，又上訴人所駕前開自小客車之撞擊部位為右前車頭
      （見上開偵查卷宗第10頁），其受損部位則為右前輪輪弧
      上方有明顯凹陷情形（見上開偵查卷宗第16頁）。由此顯
      見本件車禍事故之發生，應係上訴人駕駛前開自小客車欲
      自上開中園路右轉至西園路二段交岔路口，疏未注意被上
      訴人業已騎乘前開機車自其所駕車輛之右側駛過，竟仍執
      意右轉所致，況且上訴人又未聲明其他積極事證以證明被
      上訴人就本件事故之發生，係同有過失存在，從而上訴人
      主張被上訴人於本件與有過失，應減免其之賠償責任乙節
      ，應非可採。
  五、按「因汽車交通事故致受害人傷害或死亡者，不論加害人
      有無過失，請求權人得依本法規定向保險人請求保險給付
      。」強制汽車責任保險法第7 條前段定有明文。又依同法
      第11條第1 項第1 款規定，因汽車交通事故遭致傷害者，
      其請求權人為受害人本人。是於因汽車交通事故遭致傷害
      之受害人，於加害人有過失時，除得依民法侵權行為之規
      定向加害人請求賠償外，亦得依上開規定向保險人請求保
      險給付。加害人所負侵權行為損害賠償責任（債務）與保
      險人所負保險給付債務二者係為不真正連帶債務，受害人
      得分別向加害人或保險人為請求，僅於該二人中之一人為
      賠償之範圍內，他債務人得主張扣除而已，非謂受害人有
      先向保險人請求保險給付之義務。至同法第32條規定，保
      險人依本法規定所為之保險給付，視為被保險人損害賠償
      金額之一部分，被保險人受賠償請求時，得扣除之。係指
      受害人已受領保險人之保險給付之情形，非謂只要受害人
      對於保險人有保險給付請求權，加害人於受賠償請求時即
      得主張扣除。是本件上訴人辯稱因被上訴人不提供相關資
      料請求理賠等情縱然屬實，亦不能免卻其賠償責任。準此
      ，上訴人抗辯如因保險給付請求時效經過而不能請求保險
      給付者，其得免除責任等語，亦非可採。
  六、末按給付無確定期限者，債務人於債權人得請求給付時，
      經其催告而未為給付，自受催告時起，負遲延責任。其經
      債權人起訴而送達訴狀者，與催告有同一之效力，民法第
      229 條第2 項、第3 項定有明文。又遲延之債務，以支付
      金錢為標的者，債權人得請求依法定利率（即週年利率百
      分之五）計算之遲延利息，民法第233 條第1 項、第203
      條亦規定甚明。本件被上訴人受有前開損害，而得請求上
      訴人給付，被上訴人於原審提出之起訴狀繕本已於93年9
      月6 日送達上訴人，有送達證書在卷可查，上訴人仍未為
      給付，應認上訴人自前開起訴狀繕本送達之翌日即93年9
      月7 日起，負遲延責任。從而，被上訴人依據侵權行為之
      法律關係，請求上訴人給付256,296 元及自93年9 月7 日
      起至清償日止，按週年利率百分之五計算之利息為有理由
      ，應予准許。是則原審判命上訴人給付上開金額並依職權
      宣告假執行，於法並無不合。上訴意旨指摘原審關於命上
      訴人給付超過100,000 部分不當，求予廢棄改判，為無理
      由，應予駁回。末查本件上訴利益未逾民事訴訟法第446
      條所定數額即1,500,000 元，於本院判決後即告確定，是
      上訴人聲請供擔保宣告免為假執行，於法不合，應併予駁
      回。
丁、訴訟費用負擔之依據：民事訴訟法第78條。
中　　華　　民　　國　　94　　年　　11　　月　　30　　日
　　　　　　　　　民事第三庭審判長法　官  潘進柳
                                  法  官  周玉
                                  法  官  林望民
以上正本係照原本作成
不得上訴
中　　華　　民　　國　　94　　年　　11　　月　　30　　日
                                  書記官  曾建中
